臺灣高雄地方法院刑事判決　　　　　　　　　　　　　九十三年度訴字第八六四號
　　公　訴　人　臺灣高雄地方法院檢察署檢察官
　　被　　　告　丙○○
右列被告因違反醫師法案件，經檢察官提起公訴（九十三年度偵字第四七九五號），
並經本院合議庭裁定改由受命法官依簡式審判程序審理，本院判決如左：
    主  文
丙○○未取得合法醫師資格，擅自執行醫療業務，處有期徒刑捌月，併科罰金新臺幣
肆拾萬元，罰金如易服勞役，以罰金總額與陸個月之日數比例折算。緩刑參年。牙科
治療台壹台、消毒鍋壹個、紫外線器械消毒器壹個、牙科探針壹個、拔牙器械壹組及
甲○○、陳鴻禧之病歷表各壹份，均沒收。
    事  實
一、丙○○係址設高雄縣阿蓮鄉○○路八十八號「信堅牙齒保健」之負責人，其明知
    未取得合法醫師資格者，不得擅自執行醫療業務，且其並未領有合法醫師證書及
    牙醫執照，竟自民國八十七年（起訴書誤載為七十八年）十一月底某日起至九十
    二年八月十二日止，在上開診所內，為甲○○、陳鴻禧、乙○○等人及其他不特
    定人看診牙齒，從事裝置假牙或牙套、磨牙、鑲補牙齒、擦止痛藥及開立處方等
    用以矯治牙疾之醫療行為，而擅自執行醫療業務。嗣因民眾向高雄縣政府衛生局
    檢舉，於九十二年八月十二日上午十一時二十分許，經高雄縣政府衛生局檢查人
    員會同警員在上址查獲甲○○、陳鴻禧二人之病歷表，始查悉上情。
二、案經高雄縣政府函請臺灣高雄地方法院檢察署檢察官偵查起訴。
    理  由
一、按本件被告丙○○所犯係死刑、無期徒刑、最輕本刑為三年以上有期徒刑以外之
    罪，其於準備程序就前揭被訴事實為有罪之陳述，經受命法官告知簡式審判程序
    之旨，並聽取被告與公訴人之意見後，本院認無不得或不宜改依簡式審判程序進
    行之處，爰依刑事訴訟法第二百七十三條之一第一項，裁定本件由受命法官獨任
    進行簡式審判程序，合先敘明。
二、訊據被告丙○○對於右揭事實供認不諱，核與證人即為被告診治牙齒之甲○○、
    乙○○二人於警詢及偵訊時供述之情節相符，且被告並無合法醫師資格，亦未取
    得合法牙醫執照等情，並有高雄縣政府衛生局衛局醫字第○九三○○一一九二五
    ○號函在卷足憑，復有高雄縣衛生局檢查醫事業務現場處理紀錄表、訪問紀要、
    甲○○、陳鴻禧二人之病歷表各一份及現場照片十二張附卷可稽，足認被告之自
    白核與事實相符。本案事證明確，被告犯行堪以認定。
三、按醫師法第二十八條規定所謂「醫療業務」，係指以醫療行為為職業而言，不問
    是主要業務或附隨業務，凡職業上予以機會，為非特定多數人所為之醫療行為均
    屬之；又所稱醫療行為，指凡以治療、矯正或預防人體疾病、傷害、殘缺為目的
    ，所為的診察、診斷及治療；或基於診察、診斷結果以治療為目的，所為的處方
    、用藥、施術或處置等行為全部或一部之總稱，此一定義，於醫師、中醫師、牙
    醫師均適用之。是被告前揭擅自為病患矯治牙疾之行為，顯係執行醫療業務，核
    其所為，係犯醫師法第二十八條前段之未取得醫師資格，擅自執行醫療業務罪。
    又醫師法第二十八條所稱之「業務」，係指以繼續之意思，反覆實施同種類行為
    為目的之社會活動，當然包含多次行為，被告之實施醫療行為雖有多次，但只執
    行一個醫療業務，係屬繼續犯之一種，為單純一罪。公訴意旨雖漏未就被告於八
    十七年十一月底之違反醫師法犯行起訴，惟此部分犯行與起訴部分具有實質上一
    罪之關係，為起訴效力所及，本院仍得併予審究。另被告前揭醫療行為係自八十
    七年十一月底起至九十二年八月十二日止，而醫師法已於九十一年一月十六日修
    正公布，並自同日施行，修正前後之法定刑雖有不同，惟被告最後違反醫師法犯
    行之時間，係在現行醫師法修正施行後，自無比較新舊法之必要，應適用裁判時
    即修正後之醫師法第二十八條前段規定論處，附此敘明。爰審酌被告無合法醫師
    資格，竟擅自執行牙醫業務，罔顧病患權益，並危及政府對醫師制度管理之公信
    力，且其執行牙醫業務之時間長達數年，惟念及被告犯後已坦承犯行，態度良好
    ，及其犯罪動機出於維持生計，卻別無一技之長等一切情狀，量處如主文所示之
    刑，並就罰金刑部分諭知易服勞役之折算標準，以資懲儆。末查，被告未曾受有
    期徒刑以上刑之宣告，有臺灣高雄地方法院檢察署刑案查註紀錄表及臺灣高等法
    院被告全國前案紀錄表各一份在卷可按，其因一時失慮，致觸法網，經此偵審程
    序及科刑之教訓後，應能知所警愓，信無再犯之虞，且被告於本院審理時已陳明
    未繼續執行牙醫業務，並當庭保證不會再犯，已另覓適當之工作，應有悔悟之意
    ，本院綜核各情，因認對被告所處之刑以暫不執行為適當，爰併予宣告緩刑三年
    ，用啟自新。
四、又被告用以診治病患之牙科治療台一台、消毒鍋一個、紫外線器械消毒器一個、
    牙科探針一個、拔牙器械一組，雖均未扣案，然均存放在被告經營之診所內，且
    係被告所有供其執行醫療業務所使用之藥械，業據被告供明在卷，仍應依醫師法
    第二十八條前段之規定併予宣告沒收。另甲○○、陳鴻禧二人之病歷表各一份，
    則係被告所有供本件犯行所用之物，雖未扣案，然並無證據證明業已滅失，爰依
    刑法第三十八條第一項第二款之規定宣告沒收。
據上論斷，應依刑事訴訟法第二百七十三條之一第一項、第二百九十九條第一項前段
，醫師法第二十八條前段，刑法第十一條前段、第四十二條第三項、第七十四條第一
款、第三十八條第一項第二款，罰金罰鍰提高標準條例第二條，現行法規所定貨幣折
算新臺幣條例第二條，判決如主文。
本案經檢察官詹美玲到庭執行職務。
中      華      民      國      九十三      年      五    月    十八    日
                                      臺灣高雄地方法院刑事第八庭
                                                法  官  吳俊龍
右正本證明與原本無異。
如不服本判決，應於判決送達後十日內，向本院提出上訴狀。
                                        書記官  許麗珠
中      華      民      國      九十三      年      五    月    十九    日
附錄本判決論罪法條：
醫師法第二十八條前段
未取得合法醫師資格，擅自執行醫療業務者，處六個月以上五年以下有期徒刑，得併
科新臺幣三十萬元以上一百五十萬元以下罰金，其所使用之藥械沒收之。
